臺灣臺北地方法院刑事判決　　　　　　 100年度審訴字第42號
公　訴　人　臺灣臺北地方法院檢察署檢察官
被　　　告　謝宗亨
上列被告因違反毒品危害防制條例案件，經檢察官提起公訴（一
○○年度毒偵字第一九八七號），被告於準備程序中為有罪之陳
述，經本院合議庭裁定改由受命法官獨任進行簡式審判程序，判
決如下：
    主  文
謝宗亨施用第一級毒品，累犯，處有期徒刑柒月，扣案含第一級
毒品海洛因成分之白色粉末肆包（驗餘淨重拾公克）均沒收銷燬
之，包裹上開毒品之外包裝袋肆只均沒收；又施用第二級毒品，
累犯，處有期徒刑月，扣案含第二級毒品甲基安非他命成分之
白色透明晶體伍包（驗餘淨重玖點肆公克）均沒收銷燬之，包
裹上開毒品之外包裝袋伍只均沒收；又持有第二級毒品，累犯，
處有期徒刑月，扣案含第二級毒品四氫大麻酚成分之乾葉壹包
（驗餘淨重拾貳點毫克）沒收銷燬之，包裹上開毒品之外包
裝袋壹只沒收。應執行有期徒刑壹年，扣案含第一級毒品海洛因
成分之白色粉末肆包（驗餘淨重拾公克）、含第二級毒品甲基安
非他命成分之白色透明晶體伍包（驗餘淨重玖點肆公克）及含
第二級毒品四氫大麻酚成分之乾葉壹包（驗餘淨重拾貳點毫
克）均沒收銷燬之，包裝上開毒品之外包裝袋共拾只，均沒收之
。
    事  實
一、謝宗亨前因(一)因施用第二級毒品案件，經本院以八十七年度
    毒聲字第五○一號裁定送觀察、勒戒後，因認無繼續施用毒
    品傾向，於民國八十七年八月十日執行完畢釋放出所，並經
    臺灣臺北地方法院檢察署檢察官以八十七年度偵字第一七四
    六二號為不起訴處分確定；(二)因施用第一級與第二級毒品案
    件，經臺灣板橋地方法院以八十八年度毒聲字第四三七號裁
    定送觀察、勒戒，因認有繼續施用毒品之傾向，經同院以八
    十八年度毒聲字第一二三二號裁定令入戒治處所施以強制戒
    治，嗣經同院以八十八年度毒聲字第四四四八號裁定停止戒
    治，再經同院以八十八年度毒聲字第八二八○號裁定撤銷停
    止強制戒治，於九十一年六月十四日執行完畢釋放出所，並
    經同院以八十八年度訴字第八二三號判決分別判處有期徒刑
    八月、四月確定；(三)另因偽造文書案件，經臺灣板橋地方法
    院以八十八年度易字第九二七號判決判處有期徒刑十月，經
    臺灣高等法院以八十八年度上訴字第三○九七號判決撤銷，
    改判為有期徒刑六月確定；(四)再因販賣第二級毒品及持有第
    一級毒品案件，經本院以八十七年度訴字第一三七六號判決
    分別判處有期徒刑七年六月、七月，並經臺灣高等法院以八
    十八年度上訴字第二四七六號判決就販賣第二級毒品部分撤
    銷改判為有期徒刑七年二月，持有第一級毒品部分上訴駁回
    確定；(五)又因施用第一級毒品案件，經臺灣板橋地方法院以
    九十一年度訴字第七七三號判決判處有期徒刑八月確定；(六)
    末因詐欺及偽造文書案件，經本院以九十二年度簡字第四三
    七六號判決分別判處有期徒刑四月、四月確定。上開(二)至(六)
    案件，除(四)案件中之販賣毒品罪部分外,經本院以九十七年
    度聲減字第二八號裁定分別減刑，再與(四)案件之販賣毒品罪
    部分合併定其應執行刑，分別定其應執行刑為有期徒刑七年
    九月、六月又十五日確定，上開案件接續執行，於九十七年
    六月二十日縮短刑期假釋出監，於九十九年三月二十六日保
    護管束期滿未經撤銷假釋，視為執行完畢。詎仍不知悔改，
    分別基於施用第一級毒品海洛因及第二級毒品甲基安非他命
    之犯意，於一○○年六月八日凌晨三時許，在新北市三重區
    華中橋附近綽號「黑仔」之友人住處，先將海洛因粉末摻水
    置入針筒內注射方式施用第一級毒品海洛因一次，隔約數分
    鐘後，再以將甲基安非他命放在吸食器內燃燒吸食煙霧方式
    施用第二級毒品甲基安非他命一次。嗣於同日凌晨五時五分
    許，在臺北市萬華區○○○路○段一八五號前，為警查獲持
    有第一級毒品海洛因四包（驗餘淨重十公克）、第二級毒品
    甲基安非他命五包（驗餘淨重九點四三公克）及第二級毒品
    四氫大麻酚一包（驗餘淨重三十二點三毫克）等物，始查知
    上情。
二、案經臺北市政府警察局萬華分局報告臺灣臺北地方法院檢察
    署檢察官偵查起訴。
    理  由
一、前揭事實，業據被告於本院審理時坦承不諱，且被告為警查
    獲後所採集之尿液經送鑑定結果，呈嗎啡及甲基安非他命陽
    性反應，此有臺灣尖端先進生技醫藥股份有限公司濫用藥物
    檢驗報告及臺北市政府警察局偵辦毒品案件尿液檢體委驗單
    各一紙附卷可稽（偵查卷第五二、五三頁參照），又扣案之
    粉末四包（驗餘淨重十公克），經法務部調查局濫用藥物實
    驗室鑑定結果，檢出海洛因成分，有該實驗室一○○年七月
    四日調科壹字第一○○二三○一五二二○號鑑定書一紙附卷
    可佐（偵查卷第五六頁參照），扣案之白色透明晶體五包（
    驗餘淨重九點四三公克），經臺北市政府警察局鑑驗結果，
    均檢出第二級毒品甲基安非他命成分，有該局一○○年七月
    五日北市鑑毒字第一二九號鑑驗通知書存卷足憑（偵查卷第
    五七頁參照），此外，扣案之乾葉一包（驗餘淨重三十二點
    三毫克），經慈濟大學濫用藥物檢驗中心鑑定結果，檢出第
    二級毒品四氫大麻酚成分，有該中心鑑定書一紙附卷可稽（
    偵查卷第五八頁參照）。從而，由前述相關書證及物證之補
    強證據，足證被告上開任意性自白核與事實相符。按施用第
    一、二級毒品為犯罪行為，毒品危害防制條例第十條定有處
    罰明文。故施用第一、二級毒品者，依前揭規定本應科以刑
    罰。惟基於刑事政策，對合於一定條件之施用者，則依同條
    例第二十條、第二十三條之規定，施以觀察、勒戒及強制戒
    治之保安處分。該條例於九十二年七月九日修正公布，自九
    十三年一月九日施行，其中第二十條、第二十三條將施用毒
    品之刑事處遇程序，區分為「初犯」、「五年內再犯」及「
    五年後再犯」。依其立法理由之說明：「初犯」，經觀察、
    勒戒或強制戒治後，應為不起訴處分或不付審理之裁定；經
    觀察、勒戒或強制戒治執行完畢釋放後，「五年內再犯」者
    ，因其再犯率甚高，原實施之觀察、勒戒及強制戒治既已無
    法收其實效，爰依法追訴或裁定交付審理。至於經觀察、勒
    戒或強制戒治執行完畢釋放後，「五年後再犯」者，前所實
    施之觀察、勒戒或強制戒治已足以遮斷其施用毒品之毒癮，
    為期自新及協助其斷除毒癮，仍適用「初犯」規定，先經觀
    察、勒戒或強制戒治之程序。從而依修正後之規定，僅限於
    「初犯」及「五年後再犯」二種情形，始應先經觀察、勒戒
    或強制戒治程序。倘被告於五年內已再犯，經依法追訴處罰
    ，縱其第三次（或第三次以上）再度施用毒品之時間，在初
    犯經觀察、勒戒或強制戒治執行完畢釋放五年以後，已不合
    於「五年後再犯」之規定，且因已於「五年內再犯」，顯見
    其再犯率甚高，原實施觀察、勒戒或強制戒治，已無法收其
    實效，即應依該條例第十條處罰（最高法院九十七年度第五
    次刑事庭會議決議、最高法院九十七年度臺非字第四○六號
    、第三四二號、第五四○號、九十八年度臺非字第二一一號
    判決、臺灣高等法院暨所屬法院九十八年法律座談會刑事類
    提案第十八號研討結論參照）。被告前於八十七年間，因施
    用毒品案件，經法院裁定令入勒戒處所施以觀察勒戒執行觀
    察、勒戒，但其又於上開觀察、勒戒執行完畢釋放後之八十
    八年間再犯施用毒品案件，另經法院裁定令入觀察勒戒處所
    施以觀察、勒戒及強制戒治，是雖被告上述一○○年間施用
    毒品之犯行距離前次觀察、勒戒及強制戒治執行完畢雖已逾
    五年，揆諸前揭實務見解，仍不合於「五年後再犯」之規定
    ，本依法論科。本案事證明確，被告犯行堪予認定，應依法
    論科。
二、按海洛因、甲基安非他命、四氫大麻酚分別為毒品危害防制
    條例第二條第二項第一款、第二款所列之第一級毒品及第二
    級毒品，均不得持有、施用，是核被告謝宗亨所為，分別係
    犯毒品危害防制條例第十條第一項之施用第一級毒品海洛因
    罪、同條第二項之施用第二級毒品甲基安非他命罪及同條例
    第十一條第二項之持有第二級毒品四氫大麻酚罪。起訴書原
    記載為毒品危害防制條例第十條第二項施用第二級毒品大麻
    罪，經蒞庭檢察官更正為持有第二級毒品罪，附此敘明。其
    持有海洛因、甲基安非他命前後施用，持有毒品之低度行為
    ，為施用毒品之高度行為所吸收，不另論罪。被告所犯上開
    施用第一級毒品罪、施用第二級毒品罪及持有第二級毒品罪
    ，犯意各別，行為互殊，應予分論併罰。查被告有如事實一
    之部分所載之犯罪科刑執行情形，有臺灣高等法院被告前案
    紀錄表一份在卷可稽，其前受有期徒刑執行完畢，於五年以
    內故意再犯本件有期徒刑以上之罪，為累犯，應依刑法第四
    十七條第一項之規定加重其刑。爰審酌被告素行不佳，有多
    次毒品前科，前經觀察勒戒及強制戒治等程序，並遭法院判
    處徒刑，仍不知悔改，繼續沾染毒品惡習，其施用毒品行為
    對於自身危害程度非輕、持有毒品之數量、犯罪之動機、目
    的、手段，暨犯後坦承犯行、態度良好等一切情狀，分別量
    處如主文所示之刑，並定其應執行刑。扣案之白色粉末四包
    （驗餘淨重十公克）、白色透明晶體五包（驗餘淨重九點四
    三公克）及乾葉一包（驗餘淨重三十二點三毫克），經送鑑
    驗後，分別檢出含有第一級毒品海洛因、第二級毒品甲基安
    非他命及四氫大麻酚成分，均應依毒品危害防制條例第十八
    條第一項前段規定，沒收銷燬，盛裝上開毒品之外包裝袋共
    十只，係用以包裝毒品，防其裸露、潮溼、便於攜帶之用，
    均應依刑法第三十八條第一項第二款，宣告沒收。
據上論斷，應依刑事訴訟法第二百七十三條之一第一項、第二百
九十九條第一項前段，毒品危害防制條例第十條第一項、第二項
、第十一條第二項、第十八條第一項前段，刑法第十一條前段、
第四十七條第一項、第五十一條第五款、第三十八條第一項第二
款，判決如主文。
本案經檢察官葉雅婷到庭執行職務
中    華    民    國   100    年    10    月    3     日
                  刑事第二十一庭    法  官  徐淑芬
以上正本證明與原本無異。
如不服本判決應於收受送達後十日內向本院提出上訴書狀，並應
敘述具體理由；其未敘述上訴理由者，應於上訴期間屆滿後二十
日內向本院補提理由書（均須按他造當事人之人數附繕）「切勿
逕送上級法院」。
                                    書記官  劉郅享
中    華    民    國   100    年    10    月    3     日
附錄本案論罪科刑法條全文：
毒品危害防制條例第十條
施用第一級毒品者，處六月以上五年以下有期徒刑。
施用第二級毒品者，處三年以下有期徒刑。
毒品危害防制條例第十一條
持有第一級毒品者，處三年以下有期徒刑、拘役或新臺幣五萬元
以下罰金。
持有第二級毒品者，處二年以下有期徒刑、拘役或新臺幣三萬元
以下罰金。
持有第一級毒品純質淨重十公克以上者，處一年以上七年以下有
期徒刑，得併科新臺幣一百萬元以下罰金。
持有第二級毒品純質淨重二十公克以上者，處六月以上五年以下
有期徒刑，得併科新臺幣七十萬元以下罰金。
持有第三級毒品純質淨重二十公克以上者，處三年以下有期徒刑
，得併科新臺幣三十萬元以下罰金。
持有第四級毒品純質淨重二十公克以上者，處一年以下有期徒刑
，得併科新臺幣十萬元以下罰金。
持有專供製造或施用第一級、第二級毒品之器具者，處一年以下
有期徒刑、拘役或新臺幣一萬元以下罰金。